臺灣臺中地方法院民事判決　100年度訴字第135號
原　　　告　張永龍
訴訟代理人　許博堯律師
複　代理人　林蕙姿
被　　　告　張永興
　　　　　　張宗得
　　　　　　張福來
　　　　　　張福田
共　　　同
訴訟代理人　林柏壽
被　　　告　張錦坤
上列當事人間分割共有物事件，本院於民國100年4月19日言詞辯
論終結，判決如下：
    主      文
兩造共有坐落台中市○○區○○段第628地號土地面積1244.12平
方公尺准予分割，分割方法為：如附圖（台中市豐原地政事務所
複丈日期民國100年2月24日土地複丈成果圖）所示編號(2)部分面
積261.65平方公尺歸被告張永興取得、如附圖所示編號(3)部分面
積194.76平方公尺歸原告張永龍取得、如附圖所示編號(4)部分面
積17.93平方公尺、編號(5)部分面積145.88平方公尺、編號(6)部
分面積32.96平方公尺均歸被告張錦坤取得、如附圖所所示編號
(7)部分面積168.45平方公尺、編號(8)部分面積33.42平方公尺、
編號(9)部分面積10.11平方公尺均歸被告張宗得取得、如附圖所
示編號(1)部分面積378.96平方公尺歸兩造共同取得，應有部分如
附表所示二。
訴訟費用由兩造依如附表所示一比例負擔。
    事實及理由
一、本件被告張錦坤經合法通知，未於言詞辯論期日到場，核無
    民事訴訟法第386條各款所列情形，爰依原告聲請，由其一
    造辯論而為判決。
二、原告主張坐落台中市神岡區（縣市合併前為台中縣神岡鄉○
    ○○段第628地號、面積1244.12平方公尺（下稱為系爭土地
    ），為兩造所共有，土地應有部分如附表所示一，系爭土地
    之使用分區編定為「乙種工業區」。又就系爭土地兩造並未
    訂有不分割契約或約定不分割期限，且依系爭土地之使用目
    的，亦無不能分割之情事，茲因兩造無法達成協議，爰依民
    法第823條、第824條之規定訴請裁判分割。另參酌如附圖所
    示之使用現狀，並聲明：兩造共有之系爭土地准予分割，分
    割方法為：如附圖（台中市豐原地政事務所複丈日期100年2
    月24日土地複丈成果圖）所示編號(2)部分面積261.65平方公
    尺歸被告張永興取得、如附圖所示編號(3)部分面積194.76平
    方公尺歸原告張永龍取得、如附圖所示編號(4)部分面積17.9
    3平方公尺、編號(5)部分面積145.88平方公尺、編號(6)部分
    面積32.96平方公尺均歸被告張錦坤取得、如附圖所所示編
    號(7)部分面積168.45平方公尺、編號(8)部分面積33.42平方
    公尺、編號(9)部分面積10.11平方公尺均歸被告張宗得取得
    、如附圖所示編號(1)部分面積378.96平方公尺歸兩造共同取
    得，應有部分如附表所示二。
三、被告張永興、張宗得、張福來、張福田陳述略以：同意原告
    所提之分割方案。被告張錦坤則經合法通知未到庭，惟具狀
    表示亦同意原告所提之分割方案。
四、本件得心證之理由：
  (一)按各共有人，除法令另有規定外，得隨時請求分割共有物。
    但因物之使用目的不能分割或契約訂有不分割之期限者，不
    在此限。民法第823條第1項定有明文。本件原告主張系爭土
    地為兩造所共有，兩造應有部分如附表所示一，系爭土地並
    無依物之使用目的，不能分割之情形，兩造間亦未訂有不分
    割之契約，兩造復不能達成分割協議，業據原告提出土地登
    記謄本、地籍圖及系爭土地使用分區證明書等件為證，且為
    被告所不爭執，堪認原告之主張為真實。則原告請求法院就
    系爭土地為裁判分割，符合前開法律規定，應予准許。
  (二)又按分割共有物，除應斟酌各共有人之意願、利害關係及共
    有物之性質外，尚應斟酌分得部分所得利用之價值、經濟效
    用等原則。且裁判分割共有物，屬形成判決，法院定共有物
    之分割方法，固應斟酌當事人之聲明及上開事項等，而本其
    自由裁量權為公平合理之分配，但並不受當事人聲明、主張
    或分管約定之拘束（參最高法院84年度台上字第1538號、94
    年度台上字第1768號、93年度台上字第1797號判決要旨）。
    準此，請求分割共有物之訴，法院應依民法第824條第1、2
    、3項之規定，斟酌共有人之意願，共有物之性質、經濟效
    益及全體共有人之利益，為公平適當之分配。另以原物為分
    配時，因共有人之利益或其他必要情形，得就共有物之一部
    維持共有，民法第824條第4項亦定有明文。查原告主張就系
    爭土地採原物分割方式，其分割分案如上開聲明所示，而被
    告對於原告所提之分割方案亦均表同意。又系爭土地上有部
    分共有人所分別建築之建物、既有之道路及空地等使用現狀
    ，業據本院會同臺中市豐原地政事務所地政人員至現場勘驗
    屬實，製有勘驗筆錄及有該所100年4月1日豐地二字第10000
    03116號函檢附之複丈日期100年2月24日土地複丈成果圖在
    卷可憑。而依原告所提出之前揭分割分案圖，核與兩造目前
    所使用系爭土地之現狀大致相符，對各共有人影響較小，且
    能使得系爭土地發揮最大經濟效用；又該既有之道路，可供
    兩造對外通行之用，對兩造均為有利，自有令兩造繼續維持
    共有之必要。是以，原告主張之上開現物分割方案圖，依上
    開說明，既參酌兩造分割之意願、共有人利益、共有物之性
    質、經濟效用等情狀，本院認原告主張之上揭分割方案，堪
    予憑採。爰判決分割如主文第1項所示。
  (三)按因共有物分割事件涉訟，由敗訴當事人負擔訴訟費用顯失
    公平者，法院得酌量情形，命勝訴之當事人負擔其一部，民
    事訴訟法第80條之1設有規定。本件為共有物分割事件，在
    性質上並無訟爭性，縱令兩造互易其地位，裁判結果仍無不
    同，故由被告負擔全部費用，顯有失公平，是本院酌量兩造
    之情形，認訴訟費用宜由各當事人依其就系爭土地之原應有
    部分比例分擔，爰諭知如主文第2項所示。
五、訴訟費用負擔之依據：民事訴訟法第80條之1。
中    華    民    國   100    年    4     月    29    日
                    民事第四庭    法  官  黃文進
附表一：
┌───┬──────┬──────────────┐
│編號  │   共 有 人 │ 應 有 部 分                │
├───┼──────┼──────────────┤
│１    │   張永龍   │24210／100000               │
├───┼──────┼──────────────┤
│２    │   張永興   │29791／100000               │
├───┼──────┼──────────────┤
│３    │   張錦坤   │17315／100000               │
├───┼──────┼──────────────┤
│４    │   張宗得   │24534／100000               │
├───┼──────┼──────────────┤
│５    │   張福來   │2677／100000                │
├───┼──────┼──────────────┤
│６    │   張福田   │1473／100000                │
└───┴──────┴──────────────┘
附表二：
┌───┬──────┬──────────────┐
│編號  │   共 有 人 │ 應 有 部 分                │
├───┼──────┼──────────────┤
│１    │   張永龍   │10644／37896                │
├───┼──────┼──────────────┤
│２    │   張永興   │10898／37896                │
├───┼──────┼──────────────┤
│３    │   張錦坤   │1865／37896                 │
├───┼──────┼──────────────┤
│４    │   張宗得   │9325／37896                 │
├───┼──────┼──────────────┤
│５    │   張福來   │3331／37896                 │
├───┼──────┼──────────────┤
│６    │   張福田   │1833／37896                 │
└───┴──────┴──────────────┘
正本係照原本作成。
如對本判決上訴，須於決送達後20日內向本院提出上訴狀。如委
任律師提起上訴者，一併繳納上訴審裁判費。
中    華    民    國  100    年    4    月    29    日
                                  書記官